臺灣高等法院刑事判決
108年度上訴字第3022號
上  訴  人  
即  被  告  林世傑  




選任辯護人  曾艦寬律師(法扶律師)
            劉鑫成律師（言詞辯論終結後解除委任）        
上列上訴人因毒品危害防制條例案件，不服臺灣桃園地方法院10
7年度訴字第557號，中華民國108年7月29日第一審判決（起訴案
號：臺灣桃園地方檢察署106年度偵字第26937號），提起上訴，
本院判決如下：
    主  文
上訴駁回。                                             
    事實及理由
一、經本院審理結果，認第一審以上訴人即被告林世傑係違反毒
    品危害防制條例第4條第6項、第3項之販賣第三級毒品未遂
    罪，判處有期徒刑2年2月。經核原判決認事用法、量刑及均
    無不當，應予維持，並引用第一審判決書記載之事實、證據
    及理由（如附件）。
二、被告上訴意旨（略以）：上訴人即被告林世傑所涉販賣第三
    級毒品之次數僅為1次，僅以上訴人已依刑法第25條第2項之
    規定，及毒品危害防制條例第17條第2項之規定減輕其刑，
    並依刑法第70條遞減其刑，認定上訴人不合於刑法第59條，
    似有判決不備理由之違誤，意即各減刑規定應分別判斷，不
    宜因以適用其他減刑規定，而排除刑法第59條之審酌。又原
    審就上訴人量處有期徒刑2年2月，遠重於其他相類似販賣第
    三級毒品未遂之案件，上訴人犯罪情節既屬輕微，又係一時
    失慮，不按法律而誤觸法網，是原審就上訴人所定刑期，似
    不無違反比例原則、平等原則、罪罰相當原則等自由裁量抽
    象價值要求界限等語。
三、惟按法官於有罪判決中，究應如何量處罪刑，抑或是否宣告
    緩刑等，均為實體法賦予審理法官裁量之刑罰權事項，法官
    行使此項裁量權，自得依據個案情節，參諸刑法第57條所定
    各款犯罪情狀之規定，於該法定刑度範圍內，基於合義務性
    之裁量，量處被告罪刑；至是否為緩刑之宣告，亦應形式上
    審究是否符合刑法第74條所定前提要件，並實質上判斷被告
    所受之刑，是否有以暫不執行為適當之情形等要件。質言之
    ，法官為此量刑或緩刑宣告之裁量權時，除不得逾越法定刑
    或法定要件外，尚應符合法規範之體系及目的，遵守一般有
    效之經驗及論理法則等法原則，亦即應兼顧裁量之外部及內
    部性，如非顯然有裁量逾越或裁量濫用之違法情事，自不得
    任意指摘為違法，此亦為最高法院歷年多起判例所宣示之原
    則（參見最高法院80年台非字第473 號判例、75年台上字第
    7033號判例、72年台上字第6696號判例、72年台上字第3647
    號判例等）。本院以為，量刑或緩刑宣告與否之裁量權，乃
    憲法所保障法官獨立審判之核心，法院行使此項裁量權，亦
    非得以任意或自由為之，仍應受一般法律原理原則之拘束，
    即仍須符合法律授權之目的、法律秩序之理念、國民法律感
    情及一般合法有效之慣例等規範，尤其應遵守比例原則及平
    等原則之意旨，否則即可能構成裁量濫用之違法（另參見最
    高法院86年度台上字第7655號判決）。亦即如非有裁量逾越
    或裁量濫用之明顯違法情事，自不得擅加指摘其違法或不當
    ，即使上級法院對下級法院裁量權之審查，亦應同此標準，
    此不僅在保障法官不受任何制度外之不當干涉，更保障法官
    不受制度內的異質干涉，此方符憲法第80條所宣示獨立審判
    之真義。
四、次按煙毒之遺害我國，計自中國清末以來，垂百餘年，一經
     吸染，萎痺終身，其因此失業亡家者，觸目皆是，由此肆
     無忌憚，滋生其他犯罪者，俯首即得；更且流毒所及，國
     民精神日衰，身體日弱，欲以鳩形鵠面之徒，為執銳披堅
     之旅，殊不可得，是其非一身一家之害，直社會、國家之
     鉅蠹；而欲湔除毒害，杜漸防萌，當應特別以治本截流為
     急務，蓋伐木不自其本，必復生；塞水不自其源，必復流
     ，本源一經斷絕，其餘則不戢自消也。「毒品危害防制條
     例」係鑒於煙毒之禍害蔓延，跨國販賣活動頻繁，而對之
     有所因應。故其立法目的在防止來自世界各國毒害，查緝
     流入毒品，預防及制裁與毒品有關之犯罪，亦即肅清煙毒
     ，防制毒品危害，藉以維護國民身心健康，進而維持社會
     秩序，俾免國家安全之陷於危殆（司法院大法官議決釋字
     第476 號解釋理由書節錄參照）。前述發人深省之文字係
     在說明毒品危害的不僅是個人的健康而已，更是對於家庭
     以及全體國民，乃至社會、國家戰力的重大危害，而欲戒
     除毒品，必須從斷絕來源作起。是本條例對於販賣、意圖
     販賣而持有，及單純持有毒品者，均訂有重刑刑罰之規定
     ，以防止該等行為其後所可能發生之販賣、轉讓等更重大
     犯行，進而防堵可能發生之施用等損人不利己之犯行，其
     目的無非係在以國家之刑罰權，制裁並威嚇該等對國家安
     全及國民健康有重大危害之行為者。
五、查原審以被告犯行明確，涉犯毒品危害防制條例第4條第6項
    、第3項之販賣第三級毒品未遂罪，且分別適用同條例第17
    條第2項、刑法第25條第2項之規定，分別遞減其刑，並審酌
    被告可預見其所販售之咖啡包含有第三級毒品之成分，仍為
    貪圖不法利益，著手實施販賣毒品行為，若所為既遂，將危
    害社會治安及國民健康，助長國內施用毒品歪風，又因施用
    毒品而散盡家財、連累家人，或為購買毒品鋌而走險者，更
    不可勝計，嚴重侵害社會秩序，應予非難。考量被告犯後對
    其犯行坦承不諱之犯後態度，兼衡被告高職肄業之教育程度
    、自陳家庭經濟狀況勉持，及其為本案犯行之動機、目的、
    手段、所生危害、販賣毒品之數量等一切情狀，因而量處有
    期徒刑2年2月，另就沒收及追徵部分，原審亦詳盡調查並闡
    明扣案如原判決附表二編號一所示之毒品咖啡包20包，經送
    驗結果確實含有第三級毒品成分；扣案如原判決附表二編號
    二所示之包裝袋20個、如原判決附表三所示之行動電話1支
    ，均為供被告販賣第三級毒品未遂犯行所用之物，均依法宣
    告沒收。本院經核原審量刑並未逾越比例及平等原則，客觀
    上亦無裁量權怠惰或濫用之情，形式上觀察原判決亦無認定
    事實錯誤、量刑瑕疵或違背法令等情事，且就宣告沒收或追
    徵部分亦詳盡調查及闡明理由，足認原審沒收之宣告亦稱合
    法妥適。
六、被告上訴意旨雖另主張其原審未予審酌得否適用刑法第59條
    減刑之規定，惟按刑法第59條酌減其刑之規定，必須依犯罪
    之情狀，在客觀上足以引起一般同情，認為即使宣告法定最
    低度刑期，猶嫌過重者，始有其適用；或者依犯罪情狀，有
    情輕法重之憾（參見司法院大法官釋字第263 號解釋），始
    得適用。經查被告於偵、審對於本案犯行坦承不諱、被告之
    生活狀況及智識程度等情狀，業經原審審酌在內，又被告所
    為販賣第三級毒品未遂之犯行，分別依刑法第25條第2項及
    毒品危害防制條例第17條第2項遞為減輕其刑等情，均經原
    審詳明論述在卷，原審在經減輕後最低的有期徒刑1年9月之
    上，已妥適量處有期徒刑2年2月。除認被告判處有期徒刑1
    年9月仍嫌過重，或依被告本案犯行及平日生活情狀，猶認
    情堪憫恕，否則自無再適用刑法第59條酌減其刑之餘地。上
    訴理由未能指出被告有無上述符合刑法第59條減刑之事由，
    既無能釋明有情堪憫恕情狀或情輕法重之憾，自無適用刑法
    第59條之可能。本院經核原審量刑均稱適當，亦符憲法比例
    原則及平等原則之要求。
七、綜上所述，原審量刑亦未違反比例原則及平等原則，應認原
    審認適用法並無違誤。被告上訴意旨雖以前詞置辯，惟均經
    本院逐一審酌指駁如前，是被告上訴意旨均無理由，應予駁
    回。
八、末按被告合法傳喚，無正當之理由不到庭者，得不待其陳述
    ，逕行判決。刑事訴訟法第371條定有明文。本條屬第二審
    之特別規定，無似同法第306條限定於「法院認為應科拘役
    、罰金或應諭知免刑或無罪之案件」，乃學理上所稱「缺席
    判決」之規定，二審程序所以並無案件種類及刑罰種類之限
    制，想係立法者考量在已經有第一審判決為基礎下，為兼顧
    訴訟經濟之原則，避免被告以提起上訴之方式拖延訴訟程序
    ，或檢察官提起上訴，而被告認並無理由不欲到庭者，且無
    違憲法比例原則之要求下，使與植基於正當法律程序所要求
    的被告最後陳述權（刑事訴訟法第290條）調和，所為之例
    外規定。查被告於審判期日經本院合法傳喚，無正當理由不
    到庭，依前述說明，並無侵害被告訴訟上之答辯權及最後陳
    述權，依法爰不待其陳述逕行一造缺席辯論及判決，附此敘
    明。
據上論斷，應依刑事訴訟法第373 條、第371條、第368 條，判
決如主文。
本案經檢察官陳嘉義提起公訴，檢察官曾鳳鈴到庭執行職務。
中    華    民    國   108    年    12    月    31    日
                  刑事第二庭    審判長法  官  周盈文 
                                      法  官  郭豫珍
                                      法  官  錢建榮
以上正本證明與原本無異。
如不服本判決，應於收受送達後10日內向本院提出上訴書狀，其
未敘述上訴之理由者並得於提起上訴後10日內向本院補提理由書
（均須按他造當事人之人數附繕本）「切勿逕送上級法院」。
                                      書記官  許俊鴻
中    華    民    國    109   年    1     月    2     日
【附件】
臺灣桃園地方法院刑事判決              107年度訴字第557號
公  訴  人  臺灣桃園地方檢察署檢察官
被      告  林世傑  
指定辯護人  本院公設辯護人彭詩雯
上列被告因毒品危害防制條例案件，經檢察官提起公訴（106 年
度偵字第26937 號），本院判決如下：
    主  文
林世傑販賣第三級毒品未遂，處有期徒刑貳年貳月。扣案如附表
十一、三所示之物均沒收。
    事  實
一、林世傑可預見其所欲販賣之咖啡包含有第三級毒品成分，仍
    意圖營利，基於縱販賣第三級毒品亦不違背其本意之不確定
    故意，於民國106 年10月17日下午3 時26分前某時，以門號
    0000000000號行動電話連結網際網路，在通訊軟體微信「好
    樂迪. 語音4 版」對話群組內，以暱稱「jc」發送如附表一
    所示兜售毒品咖啡包訊息。適新北市政府警察局新店分局警
    員執行網路巡邏勤務而查悉上開訊息，即佯裝為毒品買家，
    透過該通訊軟體與林世傑談妥以新臺幣12,000元購買如附表
    二所示之毒品咖啡包，雙方並約定於位在桃園市○○區○○路00
    0 號（起訴書誤載為○○街000 號）之7-11便利商店前進行交
    易。
二、嗣於106 年10月17日晚間6 時15許，林世傑前往上址便利商
    店前欲進行交易時，為喬裝毒品買家之警員當場查獲，其販
    賣行為止於未遂，並扣得如附表二、三所示之物。
    理  由
一、事實認定
（一）訊據被告就其販賣第三級毒品未遂犯行坦承不諱，並有內
      政部警政署刑事警察局刑鑑字第1068010150號鑑定書、警
      員王俊傑出具之偵查報告、通訊軟體微信對話內容譯文、
      行動電話畫面翻拍照片、查獲現場照片及扣案物照片等在
      卷可稽（見偵字卷第20頁至第29頁、第34頁至第41頁、第
      72頁），且有扣案如附表二、三所示之物為證，故認被告
      之任意性自白與事實相符，得以採信。
（二）毒品危害防制條例所規定之販賣毒品罪，雖未明示「營利
      之意圖」為其犯罪構成要件，然「販賣」一語，在文義解
      釋上當然已寓含有買賤賣貴，而從中取利之意思存在。且
      從商業交易原理與一般社會觀念而言，販賣行為在通常情
      形下，仍係以牟取利益為其活動之主要誘因與目的。又政
      府為杜絕毒品氾濫，毒害人民甚深，再三宣導民眾遠離毒
      品、媒體報導既深且廣，對於禁絕毒品之政策，應為大眾
      所熟悉。再政府對於查緝施用、轉讓及販賣毒品無不嚴格
      執行，且販賣毒品罪係重罪，若無利可圖，衡情一般持有
      毒品者，當不致輕易將持有之毒品交付他人。況販賣毒品
      係違法行為，非可公然為之，且有其獨特之販售路線及管
      道，亦無公定之價格，復可任意增減其分裝之數量，而每
      次買賣之價量，亦可能隨時依市場貨源之供需情形、交易
      雙方之關係深淺、資力、對行情之認知、查緝之寬嚴，及
      購買者被查獲時供述購買對象之可能性風險評估等事由，
      而異其標準，非可一概而論。是販賣之利得並不固定，然
      縱使販賣之人從價差或量差中牟利方式雖異，其意圖營利
      之非法販賣行為仍為相同。依被告於偵訊中供稱：本案販
      售之毒品咖啡包是以8,000 元跟馬伕買的等語（見偵字卷
      第58頁反面），則被告與喬裝毒品買家之警員約定以上述
      高於成本價之12,000元價格出售該等毒品咖啡包，足見其
      確係基於營利之意圖而為本案犯行無疑。
（三）公訴意旨雖認被告明知4-甲基甲基卡西酮、5-甲氧基-N-
      甲基-N- 異丙基色胺均為第三級毒品，且係基於販賣該等
      第三級毒品以營利之犯意為本案犯行。然被告於偵訊中供
      稱：警員扣到的咖啡包毒品成分為何我不清楚等語（見偵
      字卷第58頁反面），及於本院準備程序中供稱：我知道我
      賣的咖啡包有毒品成分，但不知是哪一種毒品等語（見本
      院卷第54頁反面），本院考量該等咖啡包內所驗得之毒品
      成分，確非如愷他命等較為常見之第三級毒品，則被告所
      述其不清楚所販售之咖啡包內為哪一種毒品成分，尚非無
      據，惟仍可認其就該等咖啡包內含有第三級毒品成分一情
      有所預見。是認被告係意圖營利，基於縱販賣第三級毒品
      亦不違背其本意之不確定故意而為本案犯行，此部分公訴
      意旨容有誤會，應予更正，併此指明。
（四）綜上所述，被告犯行均堪認定，應依法論科。
二、論罪科刑
（一）4-甲基甲基卡西酮、5-甲氧基-N- 甲基-N- 異丙基色胺均
      為毒品危害防制條例第2 條第2 項第3 款所規定之第三級
      毒品，是核被告所為，係犯毒品危害防制條例第4 條第6
      項、第3 項之販賣第三級毒品未遂罪。被告所販賣之咖啡
      包雖檢出上述不同之毒品成分，惟均係第三級毒品，法律
      評價仍屬同一，僅構成單純一罪。
（二）被告已著手實施販賣毒品犯行，然因員警自始即不具購買
      之真意，實際上無法真正完成交易，其販賣第三級毒品行
      為尚屬未遂，考量該犯行造成之法益侵害較小，依刑法第
      25條第2 項之規定，按既遂犯之刑減輕之。另被告於偵訊
      及本院審理中，就其販賣第三級毒品未遂之犯行均自白，
      應依毒品危害防制條例第17條第2 項之規定減輕其刑，並
      依刑法第70條之規定遞減之。
（三）本院審酌被告可預見其所販售之咖啡包含有第三級毒品之
      成分，仍為貪圖不法利益，著手實施販賣毒品行為，若所
      為既遂，將危害社會治安及國民健康，助長國內施用毒品
      歪風，又因施用毒品而散盡家財、連累家人，或為購買毒
      品鋌而走險者，更不可勝計，嚴重侵害社會秩序，應予非
      難，並考量被告犯後對其犯行坦承不諱之犯後態度，兼衡
      被告高職肄業之教育程度、自陳家庭經濟狀況勉持，及其
      為本案犯行之動機、目的、手段、所生危害、販賣毒品之
      數量等一切情狀，量處如主文所示之刑。
三、沒收
（一）扣案如附表二編號一所示之毒品咖啡包20包，確實檢出如
      附表二編號一「說明」欄所示之第三級毒品成分，此有內
      政部警政署刑事警察局刑鑑字第1068010150號鑑定書附卷
      為憑（見偵字卷第72頁），為不受法律保護之違禁物，應
      依刑法第38條第1 項之規定，予以宣告沒收。至鑑驗用罄
      之毒品，已不存在，自無庸宣告沒收。
（二）扣案如附表二編號二所示之包裝袋共20個、如附表三所示
      之行動電話1 支，皆為供本案販賣第三級毒品未遂犯行所
      用之物，均應依毒品危害防制條例第19條第1 項之規定宣
      告沒收。
據上論斷，應依刑事訴訟法第299 條第1 項前段，判決如主文。
本案經檢察官陳嘉義提起公訴，檢察官盧奕勳到庭執行職務。
中    華    民    國   108    年    7     月    29    日
                  刑事第七庭  審判長法  官  鄭吉雄
                                    法  官  蕭淳尹
                                    法  官  陳布衣
以上正本證明與原本無異。
如不服本判決應於收受判決後10日內向本院提出上訴書狀，並應
敘述具體理由。其未敘述上訴理由者，應於上訴期間屆滿後20日
內向本院補提理由書(均須按他造當事人之人數附繕本)「切勿逕
送上級法院」。 
                                    書記官  黃政偉
中    華    民    國   108    年    7     月    29    日
附表一：
訊息內容 全新營業哦 平鎮中壢內歷 最新的藍色小惡魔 保證有感，岔練 你忘記自己是誰的飄度 大家來保證一直喝不停 價格甜美歡迎詢問唷 地區：中壢自取有優惠 外送區域：楊梅埔心 
附表二：
編號 名稱 數量 說明 一 毒品咖啡包 20包 驗前毛重共計206.22公克，檢出第三級毒品4-甲基甲基卡西酮、微量第三級毒品5-甲氧基-N-甲基-N-異丙基色胺等成分 二 包裝袋 20個 用以包裝編號一所示毒品 
附表三：
編號 名稱 數量 說明 一 行動電話 1 支 ASUS廠牌，含門號0000000000號SIM卡1 枚 
附錄論罪科刑法條全文：
毒品危害防制條例第4條製造、運輸、販賣第一級毒品者，處死
刑或無期徒刑；處無期徒刑者，得併科新臺幣二千萬元以下罰金
。製造、運輸、販賣第二級毒品者，處無期徒刑或七年以上有期
徒刑，得併科新臺幣一千萬元以下罰金。製造、運輸、販賣第三
級毒品者，處七年以上有期徒刑，得併科新臺幣七百萬元以下罰
金。製造、運輸、販賣第四級毒品者，處五年以上十二年以下有
期徒刑，得併科新臺幣三百萬元以下罰金。製造、運輸、販賣專
供製造或施用毒品之器具者，處一年以上七年以下有期徒刑，得
併科新臺幣一百萬元以下罰金。前五項之未遂犯罰之。